【裁判字號】    98,聲再,99
【裁判日期】    980715
【裁判案由】    貪污治罪條例
【裁判全文】
臺灣高等法院高雄分院刑事裁定          98年度聲再字第99號
再審聲請人
即受判決人    甲○○
上列聲請人因貪污治罪條例等案件，對於最高法院98年度台上字
第1789號、本院97年度重上更（三）字第24號中華民國97年11月
13日確定判決（臺灣屏東地方法院90年度訴字第171 號、臺灣屏
東地方法院檢察署89年度偵字第1027號），聲請再審，本院裁定
如左：
    主  文
再審之聲請駁回。
    理  由
一、聲請意旨略稱：
（一）按「聲請再審，由判決之原審法院管轄；而判決在第三審
      確定者，對於該判決聲請再審，除以第三審法院之推事有
      第420 條第5 款情形為原因者外，應由第二審法院管轄之
      。」，刑事訴訟法第426 條第1 項及第3 項定有明文。本
      件再審聲請人因違反貪污治罪條例案件，經臺灣屏東地方
      法院90年度訴字第171 號判處有期徒刑9 年，褫奪公權5
      年在案（附件一），並經鈞院97年度重上更（三）字第24
      號判處有期徒刑7 年2 月，褫奪公權5 年（附件二）、最
      高法院98年度台上字第1789號判決（附件三）駁回上訴而
      確定，而其聲請再審之原因亦非以第三審法官有刑事訴訟
      法第420 條第5 款情形為聲請再審理由，揆諸上開規定，
      應由第二審之鈞院管轄，合先敘明。
（二）有罪之判決確定後，發現確實之新證據，足認受有罪判決
      之人應受無罪、免訴、免刑或輕於原判決所認罪名之判決
      者，為受判決人之利益，依刑事訴訟法第420 條第1 項第
      6 款之規定，得聲請再審。而該款所謂「發現確實之新證
      據」，係指該證據於事實審法院判決前業已存在，為法院
      及當事人所不知，不及調查斟酌，至其後始行發現，且就
      證據本身形式觀察，固不以絕對不須經過調查程序為條件
      ，但必須顯然可認為足以動搖原有罪確定判決，而為受判
      決人無罪、免訴、免刑或輕於原判決所認罪名之判決者為
      限。亦即聲請人提出之「新證據」本身從形式上加以觀察
      ，可認為確實具有足以動搖原確定判決，而具備對受判決
      人為更有利判決之「確實性（顯著性）」，且該證據係在
      事實審法院於判決前已存在，因未經發見，不及調查斟酌
      ，或審判時未經注意，至其後始行發見而具備「新規性（
      嶄新性）」之特質。
（三）本件原判決認定甲○○自民國80年11月2 日至88年9 月27
      日止，擔任恆春鎮公所建設課土木技士，承辦建築物使用
      執照之審查等職務，為依據法令從事公務之人員。緣乙○
      ○於88年7 月間（起訴書誤載為87年），承包吳昌雄等8
      戶位於恆春鎮○○路透天厝建築案，因甲○○係承辦人，
      負責抽驗、發照工作，而甲○○因經濟困難，竟利用其承
      辦上開吳昌雄之建築案負責審查建築物使用執照之機會，
      基於對於職務上之行為收受賄賂之犯意，由於88年7 月27
      日，在恆春鎮公所清潔隊外面，由乙○○交付新台幣（下
      同）3 萬元賄款予甲○○收受。嗣於翌日即88年7 月28日
      ，乙○○又依據甲○○給予之帳號（即甲○○女友黃小雲
      設於慶豐銀行之帳戶，帳號：00000000000000 )，以「無
      摺存款」方式，將現金3 萬元賄款存入甲○○女友黃小雲
      之上開帳戶內。迄88 年8月間，因檢、檢調人員偵辦本案
      後，甲○○始將6 萬元賄款退回乙○○。
（四）貪污治罪條例第5 條第l 項第3 款之對於職務上之行為，
      收受賄賂罪，須公務員於其職務上之行為，與所收受之賄
      賂或不正利益，有相當對價關係，始能成立。所謂職務上
      行為，係指公務員依法令具有法定職務權限範圍內所應為
      或所得為之事項。所謂賄賂，固包括假借餽贈、顧問費等
      各種名義之變相給付在內，惟仍須他人係基於使公務員於
      其職務上為一定行為之行賄意思而交付，始屬相當，若他
      人所交付之財物並非基於行賄之意思，則該財物即非賄賂
      ，應無收受賄賂可言。本件證人乙○○雖於調查時供稱：
      「吳昌雄等八戶透天厝係吳昌雄委由喬迪公司興建之民房
      ，... 正申請驗收，因甲○○係承辦人員，負責抽驗、發
      照工作，我為答謝主動包了3 萬元現金在清潔隊外面親手
      交給他收下，事後甲○○又拿張紙條給我，表示渠朋友黃
      小雲有急用，請我匯款3 萬元到慶豐銀行黃小雲帳戶內」
      等語（見調查站卷第123 頁），惟其於法院審理中改證稱
      ：「是甲○○開口要借錢，不是因為要發建築執照才給6
      萬元」云云，足見證人乙○○當時並無「踐履賄求對象之
      特定行為」之意思，該等款項與被告之職務行為並無一定
      之對價關係。再者，被告就吳昌雄建築執照申請案，於88
      年7 月26日填具使用執照審查表，簽准予發給建築物使用
      執照，而證人乙○○於88年7 月27日及88年7 月28日，所
      支付之6 萬元，係在被告簽請准予發給建築物使用執照之
      後，足證證人乙○○案發當時交付與被告之金錢，與被告
      之職務完全無涉，證人乙○○當時交付與被告之金錢，並
      非出於行賄之意而交付。證人乙○○於法院審理時既然明
      確證稱「是甲○○開口要借錢，不是因為要發建築執照才
      給六萬元」，被告甲○○自然沒有所謂收受賄賂之情事。
      惟原確定判決對於上開早經存在，足以動搖原確定判決，
      且足可證明被告甲○○絕無收受賄賂，應受無罪判決，於
      審判中未予注意，至其後始行發見之確實新證據，漏未注
      意審查。是依刑事訴訟法第420 條第1 項第6 款之規定，
      聲請人自得依法聲請再審云云。
二、按聲請再審經法院認無再審之理由以裁定駁回者，不得更以
    同一原因聲請再審，刑事訴訟法第434 條第2 項定有明文。
    本件聲請再審所指前開理由無非以: 「原確定判決所認定其
    中之證人乙○○雖於調查時之供稱: 『再審聲請人曾收取乙
    ○○3 萬元賄款，再審聲請人又拿張紙條給伊表示渠朋有黃
    小雲有急用，伊遂又匯3 萬元到慶豐銀行黃小雲帳戶等語』
    ，惟其於法院審理中已改證稱：『是甲○○開口要借錢，不
    是因為要發建築執照才給6 萬元』云云，足見證人乙○○當
    時並無『踐履賄求對象之特定行為』之意思，該等款項與被
    告之職務行為並無一定之對價關係。再者，再審聲請人就吳
    昌雄建築執照申請案，於88年7 月26日填具使用執照審查表
    ，簽准予發給建築物使用執照，而證人乙○○於88年7 月27
    日及88年7 月28日，所支付之6 萬元，係在再審聲請人簽請
    准予發給建築物使用執照之後，足證證人乙○○案發當時交
    付與再審聲請人之金錢，與再審聲請人之職務完全無涉，證
    人乙○○當時交付與再審聲請人之金錢，並非出於行賄之意
    而交付。證人乙○○於法院審理時既然明確證稱『是甲○○
    開口要借錢，不是因為要發建築執照才給六萬元』，再審聲
    請人甲○○自然沒有所謂收受賄賂之情事云云」。惟本件再
    審聲請人之前亦以證人乙○○證詞先後有異之相同之理由向
    本院聲請再審並經本院已於98年5 月18日以98年度聲再字第
    65 號 裁定「再審之聲請駁回」（參本院98年度聲再字第65
    號裁定理由欄二第6 行至該頁最後1 行），復經本院調閱本
    院前審98年度聲再字第65號卷證無訛。茲再審聲請人復以相
    同理由聲請本件再審，依上開規定，即非法所許，自應予以
    駁回。
三、據上論斷，應依刑事訴訟法第434 條第2 項，裁定如主文。
中    華    民    國    98    年    7     月    15    日
                  刑事第八庭    審判長法  官   洪兆隆
                                      法  官   郭玫利
                                      法  官   李政庭
以上正本證明與原本無異。
如不服本裁定應於送達後5 日內向本院提出抗告狀。
中    華    民    國    98    年    7     月    15    日
                                      書記官   吳福連


司法院資訊處製作；財團法人民間司法改革基金會備份。
